【裁判字號】    95,台上,4388
【裁判日期】    950810
【裁判案由】    強盜等罪
【裁判全文】
最高法院刑事判決            九十五年度台上字第四三八八號
    上  訴  人  甲○○
                        （另案在國防部台南監獄執行中）
    原審辯護人  台灣高等法院公設辯護人  王永炫
上列上訴人因強盜等罪案件，不服台灣高等法院中華民國九十四
年七月五日第二審更審判決（九十四年度上更(一)字第七七號，起
訴案號：台灣基隆地方法院檢察署九十三年度偵字第一六三三、
一九九五號），提起上訴（原審辯護人亦為上訴人之利益而上訴
），本院判決如下：
    主  文
上訴駁回。
    理  由
按刑事訴訟法第三百七十七條規定，上訴於第三審法院，非以判
決違背法令為理由，不得為之。是提起第三審上訴，應以原判決
違背法令為理由，係屬法定要件。如果上訴理由書狀並未依據卷
內訴訟資料，具體指摘原判決不適用何種法則或如何適用不當，
或所指摘原判決違法情事，顯與法律規定得為第三審上訴理由之
違法情形，不相適合時，均應認其上訴為違背法律上之程式，予
以駁回。本件上訴人甲○○及其原審指定辯護人為其利益上訴意
旨略稱：１、原審(1)未送請精神科醫師鑑定上訴人犯罪時之精神
狀態，(2)未傳喚台北市立療養院主治上訴人之精神科醫師為證，
(3)未傳喚陳林忠（上訴人之父）及李哲倫（上訴人之友）為證，
(4)未傳喚被害人乙○○、陳木銀、陳秀華為證，有應調查之證據
未予調查之違背法令。２、原判決論處上訴人共同連續強盜，卻
未於理由內說明有何犯意之聯絡，有判決不載理由之違背法令。
３、原審對於上訴人於犯後坦承、態度良好，且願意接受法律公
平審判等與科刑輕重有關之事項，未於判決理由內審酌，亦未審
酌有無刑法第五十九條犯罪情狀可憫恕之情形，認事用法違背法
令云云。
惟查證據之取捨、證據證明力之判斷，及事實有無之認定，為事
實審法院之職權，茍其取捨、判斷及認定，並不違反經驗法則及
論理法則，即不容任意指為違法而執為第三審適法之上訴理由。
本件原審認定上訴人有原判決事實欄所載(一)於民國九十三年三月
二十四日在基隆市○○區○○路蘭亭麵食小吃店，搶奪乙○○之
背包一只（內有現金等財物）；(二)另與蘇如玉（另經判處罪刑確
定）先後於九十三年四月十一日、同年月十二日，共同攜帶西瓜
刀一把，在基隆市仁愛區，以強暴、脅迫之方法，至使黃莉娜、
陳木銀、陳秀華不能抗拒，而取去皮包（內有現金等財物）、黃
金項鍊等犯行，係依據上訴人之部分供述，證人乙○○、黃莉娜
、陳木銀、陳秀華、方秀貞之證詞，卷附贓物認領保管收據、金
飾買入登記簿影本、行政院衛生署基隆醫院驗傷診斷書、函、照
片及扣案之安全帽等證據資料，為綜合之判斷。對於上訴人辯稱
其在蘭亭麵食小吃店係趁乙○○未注意之際行竊背包，並非搶奪
；又其因長期服用台北市立療養院醫師開立之戒毒藥品，精神恍
惚、神智不清始為本件犯行云云，如何不可採之理由，詳予說明
；另敘明何以無再傳喚台北市立療養院醫師、陳林忠、李哲倫、
蘇如玉、乙○○調查必要之理由。以第一審論處上訴人搶奪及共
同連續攜帶兇器強盜二罪刑併罰，認事用法俱無不合，量刑亦稱
妥適，因而維持第一審關於上訴人部分之判決，駁回上訴人在第
二審之上訴，已詳敘其調查證據之結果及證據取捨並認定事實之
理由。所為論斷，均有卷存證據資料可資覆按，並無採證或認定
事實違背經驗法則或論理法則，或有理由不備、理由矛盾或其他
違背法令之情形。再查：（一）原判決已就上訴人否認搶奪部分
，說明如何認定被害人乙○○於警詢及檢察官訊問時之供述證據
具證據能力，及上訴人確係當面趁彼不及防備之際取走財物，並
非行竊等之理由；並就上訴人與蘇如玉共同連續攜帶西瓜刀強盜
財物部分，援引上訴人之自白及被害人黃莉娜、陳木銀、陳秀華
之證詞等證據資料，說明其認定所憑之證據及證據得心證之理由
（見原判決第三至四頁理由一），經核與卷證資料均無不符，並
無理由不備之違誤。又原判決已敘明無再傳喚乙○○調查必要之
理由（見原判決第六頁第七至八行），上訴人於原審亦未聲請傳
喚陳木銀、陳秀華為證，上訴意旨指摘原審未傳喚乙○○、陳木
銀、陳秀華為證，有應調查之證據未予調查之違背法令云云，自
非可採。（二）修正前即上訴人行為時之刑法第十九條所謂心神
喪失或精神耗弱，屬行為有責性判斷之範圍，法院本得綜合全部
調查所得資料，以為判斷之基礎。原審已將上訴人於台北市立療
養院診療之病歷資料連同全卷送請法務部法醫研究所為鑑定，綜
合鑑定結果及上訴人對行為時情境之供述，詳予論述上訴人於行
為時並未因藥物影響而有心神喪失或精神耗弱之情形，且逐一敘
明不再傳喚台北市立療養院上訴人之主治醫師、陳林忠、李哲倫
調查之理由（見原判決第五頁理由二），並無查證未盡或理由不
備之違誤。（三）量刑之輕重，係屬事實審法院得依職權裁量之
事項，原判決已敘明第一審審酌上訴人時值青年，竟不思以正當
方法換取金錢，妄想不勞而獲，觀念偏差，極待矯治，且持刀強
盜之行為，不僅對被害人之人身安全造成威脅，更嚴重妨礙社會
之安寧秩序，實亦不宜輕處，惟慮及上訴人犯後已深表悔悟、態
度良好等一切情狀，就上訴人所犯搶奪、強盜二罪所量處之刑為
妥適等情，是就上訴人犯罪之動機、目的、手段、所生損害及犯
罪後之態度等其行為時之刑法第五十七條所定科刑輕重應審酌之
事項業加注意，予以審酌，且已說明第一審量刑適當之理由。又
上訴人行為時之刑法第五十九條規定之酌量減輕，必須犯罪另有
特殊之原因與環境，在客觀上足以引起一般同情，認為即予宣告
法定最低度刑期，猶嫌過重者，始有其適用，且此項犯罪情狀是
否可憫恕而酌量減輕其刑之認定，亦屬法院得依職權自由裁量之
事項，原判決未依該條規定酌量減輕上訴人之刑，並無違背法令
可言。從而，上訴意旨顯非依據卷內訴訟資料指摘原判決有何具
體違背法令之情形，徒憑己見，就原審採證認事及量刑職權之適
法行使，及原判決已明白論斷之事項，任意指摘，核與法律規定
得為第三審上訴理由之違法情形，不相適合。上訴人之上訴為違
背法律上之程式，應予以駁回。
據上論結，應依刑事訴訟法第三百九十五條前段，判決如主文。
中    華    民    國  九十五  年    八    月    十    日
                      最高法院刑事第九庭
                          審判長法官  賴  忠  星
                                法官  王  居  財
                                法官  林  開  任
                                法官  林  立  華
                                法官  吳  信  銘
      本件正本證明與原本無異
                                      書  記  官
中    華    民    國  九十五  年    八    月   十六   日
                                                      Ｑ


司法院資訊處製作；財團法人民間司法改革基金會備份。
